【裁判字號】    92,交上訴,91
【裁判日期】    920926
【裁判案由】    業務過失致死
【裁判全文】
臺灣高等法院高雄分院刑事判決                    九十二年度交上訴字第九一號
    上  訴  人  臺灣高雄地方法院檢察署檢察官
    上  訴  人
    即  被  告  甲○○
右上訴人等因被告業務過失致死案件，不服臺灣高雄地方法院九十一年度交訴字第二
三五號中華民國九十二年六月九日第一審判決（起訴案號：臺灣高雄地方法院檢察署
九十年度偵字第二三一八八號），提起上訴，本院判決如左：
    主  文
原判決撤銷。
甲○○從事業務之人，因業務上之過失致人於死，處有期徒刑壹年貳月。
    事  實
一、甲○○係田地交通有限公司（下稱田地公司）所雇用之營業大貨車司機，領有職
    業聯結車之駕駛執照，平日以駕駛曳引車載運貨物為業，為從事駕駛業務之人，
    於民國（下同）九十年十二月六日下午五時三十分許，駕駛田地公司所有，牌照
    號碼為六Ｋ—二六七號營業貨運曳引車，沿高雄縣仁武鄉○○路由東往西方向行
    駛時，本應注意汽車行駛時，駕駛人應注意兩車併行之間隔，並隨時採取必要之
    安全措施，而依當時情形天候晴天、有暮光且路面乾燥無缺陷、無障礙物，並無
    不能注意之情事，竟疏未注意保持兩車併行間隔，途經該路仁武高分一０九號電
    力桿以西十二公尺處時，因前方有一左轉彎道，為便於通過該彎道，遂駕駛上開
    曳引車於進入該彎道前之直行道路上，往右偏移以求爭取較大轉彎空間，適有陳
    怡伶騎乘車牌號碼為ＫＮ五—五六八號重型機車，同向行駛於該曳引車右側車旁
    ，因曳引車往右偏移，被迫亦向右側行駛而滑倒，陳怡伶因而人車倒地，遭該曳
    引車右後輪輾過頭部，致頭部外傷、顱骨骨折當場死亡。甲○○於肇事後，雖留
    於事發現場，但未向前往處理之員警坦承肇事。
二、案經台灣高雄地方法院檢察署檢察官據報相驗後主動簽分偵查起訴。
    理  由
一、訊據被告甲○○固坦承曾於上開時、地駕駛曳引車，被害人陳怡伶係遭其右後車
    輪輾壓過頭部致死之事實，惟矢口否認有何業務過失致死犯行，辯稱：伊按交通
    規定正常駕駛車輛，僅聽到車後有機車滑倒之聲音，由右後側後視鏡觀看，見有
    一機車倒地，停車查問發現被害人頭部已遭車輾過，旁另有機車倒地，一女子在
    機車旁哭泣，因伊未與被害人機車發生擦撞，被害人有可能係自己滑到，或係遭
    其他機車碰撞滑到至曳引車輪下始遭輾斃云云。另原審選任辯護人亦以現場所留
    被害人機車煞車痕跡長達十點四公尺，可能係其車速過快致發生車禍，又被害人
    無照駕駛重型機車，亦恐與本件事故有所關連等語為被告提出辯護。
二、經查：
（一）被告係田地公司所僱用之營業大貨車司機，領有職業聯結車之駕駛執照，平日
      以駕駛營業貨運曳引車為業，為從事駕駛業務之人，於九十年十二月六日下午
      五時三十分許，駕駛田地公司所有、牌照號碼為六Ｋ—二六七號營業貨運曳引
      車，沿高雄縣仁武鄉○○路由東往西方向行駛，途經該路仁武高分一０九號電
      力桿以西十二公尺處時，為便於通過前方左轉彎道，駕駛上開曳引車，往右偏
      移行駛，適有陳怡伶騎乘車牌號碼為ＫＮ五—五六八號重型機車，同向行駛於
      該曳引車右側車旁，因滑倒人車倒地，遭該曳引車右後輪輾過頭部，致頭部外
      傷、顱骨骨折當場死亡之事實，除為被告所不爭執外，復據證人即至車禍現場
      處理之員警顏清揚於原審到庭證述明確（見原審九十二年二月十一日訊問筆錄
      ），並有系爭車輛之行車執照、被告之駕駛執照（附於九十年度相字第二０五
      五號卷第十四頁，下簡稱相驗卷）、案發後現場之照片八張（附相驗卷第十一
      頁至十三頁）等資料在卷足憑，並經臺灣高雄地方法院檢察署檢察官督同法醫
      師相驗明確，製有相驗屍體證明書、驗斷書、勘驗筆錄各一份（參相驗卷第十
      八頁至三十一頁）在卷足憑，堪信為真實。
（二）證人即於車禍現場騎乘機車尾隨被告曳引車前進，目睹完整事發經過之陳文淇
      、陳柏旭於警詢及偵、審中證稱：當時被害人騎乘機車位置在曳引車右側車身
      中間位置，兩車間距很近，被告的車輛偏右行駛，被害人的機車亦煞車向右邊
      靠，經過幾秒即左右搖晃向左側摔倒，頭部遭曳引車碾過等語明確（見相驗卷
      第八至十頁、第十九頁至二十頁、原審九十一年十月十七日訊問筆錄、九十二
      年五月二十六日審判筆錄），觀之卷附道路交通事故調查報告表，本件現場係
      雙向未劃分快慢車道之道路，被告及被害人同向行駛，道路前方有一左轉彎道
      ，道路邊線外尚有零點九公尺柏油路面及一點七公尺水泥路面，水泥路旁則係
      山坡護堤，而被害人機車於水泥路面所留十點四公尺煞車痕跡，起點源於柏油
      路面與水泥路面交接處，並向水泥路面之西北方向延伸，後該機車車頭、車尾
      終亦係沿西北、東南方向摔倒於地，堪認本件車禍當時，被害人騎乘機車係由
      柏油路面向其右側水泥路面方向行駛，另該調查報告表繪製被害人機車煞車痕
      跡出現位置尚屬直行路段，惟延伸被害人機車偏右行駛方向將會衝撞至山坡護
      堤，亦可認定被害人偏右行駛非屬正常行進方向，參以被告坦承為通過該路段
      前方左轉彎道，所駕駛曳引車曾偏右行駛，而被害人頭部亦係在距道路邊線內
      側零點一公尺處遭被告所駕駛曳引車輾過，可認被告駕駛之曳引車偏右行駛後
      ，右側車輪係緊貼道路邊線前進，足徵前開證人所述被害人機車係因被告曳引
      車向道路右側邊線駛近，遭逼迫煞車偏右駛出柏油路面，並於過程中左右搖晃
      ，後向左側滑倒，頭部遭曳引車輾過等情，尚非虛妄，應可採信。從而，被告
      駕駛車輛偏右行駛未注意兩車併行間隔等情，足堪認定。
（三）被告雖辯稱其下車察看時，於被害人機車旁，另有一機車倒地，並有女子在旁
      哭泣，被害人機車不無可能係遭他機車擦撞摔倒云云，惟此推論除與現場目擊
      證人陳文淇、陳柏旭所為前開證言不相符合外，被告於事發當時之警詢筆錄中
      亦供稱：「（問：現場是否有其他車輛與事故相關？）答：我不清楚是否有其
      他車輛。」等語明確（見相驗卷第六頁），倘車禍現場確有被害人機車與他機
      車發生擦撞之可能，被告為求免責理應於警詢中直接指明，惟卻未為任何陳述
      ，足認縱現場有所謂機車倒地、女子哭泣等情，亦經其判斷與被害人機車摔倒
      間未有關聯，始未於警詢中加以敘述，又被害人為義守大學在學學生，本件車
      禍因發生在義守大學附近，車禍後並有該校教官到場處理之情，雖為被告所不
      爭執，惟仍指稱其上開所懷疑與被害人機車發生碰撞之人，曾經到場處理之教
      官讓渠等先行離去云云，惟訊據證人即據報第一位至車禍現場處理之義守大學
      教官傅國祥於原審審理中除到庭否認曾讓部分現場目擊者先行離開外，另供稱
      ：當時現場同學沒有任何人受傷，其他同學車子亦未有擦撞痕跡等語（見原審
      九十二年二月十一日訊問筆錄），堪認被告上開所辯被害人機車恐係遭他機車
      擦撞一節，純係嗣後一己推論之詞。又被害人機車於車禍現場水泥路面上雖留
      有長約十點四公尺之煞車痕跡，惟參照交通部道路交通安全督導會，以交導登
      （六二）字第二三二號函公告之「一般公路汽車煞車距離、行車速度對照表」
      ，及該部復於六十六年十月二十七日以交路（六六）字第一零二七號函文上開
      對照表仍可適用於各類車輛，可推斷被害人原先機車車速應在四十至四十五公
      里之間，而學府路肇事路段為鄉道，速限為每小時六十公里，經本件車禍處理
      員警顏清揚於道路交通事故調查報告表上登載明確，堪認被害人未有何超速行
      駛之情。
（四）按汽車行駛時，駕駛人應注意兩車併行之間隔，隨時採取必要之安全措施，道
      路交通安全規則第九十四條第三項定有明文。被告領有職業聯結車駕駛執照，
      且為從事駕駛業務之司機，當熟知並遵守上開規定。再車禍發生時，天候晴天
      、有暮光且路面乾燥無缺陷、無障礙物，復無不能注意之情事，竟於駕駛車輛
      偏右行駛時，疏未注意與當時併行在其右側車旁之被害人機車保持安全間隔，
      致被害人機車被迫向右行駛，被告違反上開規定，而有過失責任甚明。復佐以
      台灣省車輛行車事故覆議鑑定委員會認為「甲○○駕駛大貨車，右靠時未充分
      注意右側併行車輛，為肇事原因」，亦同為被告有過失之認定，有該委員會九
      十二年四月九日府覆議字第九二一０二五二號鑑定意見書附原審卷足按，被告
      之過失自堪以認定。再觀之車禍現場被害人倒地位置相片，地面非屬碎石特多
      或潮濕易於滑倒之路面，且被害人機車被迫向右行駛後，短短數秒即滑倒之情
      ，已如前述，則被害人人車倒地後，頭部遭曳引車車輪輾過，致頭部外傷、顱
      骨骨折當場死亡之情，顯與被告上開過失行為有相當因果關係，本件事證已臻
      明確，被告犯行洵堪認定。又被害人有考領重型機車駕駛執照，有該執照影本
      一紙附卷可稽，本件車禍純係因被告駕車未保持兩車併行間隔所致，難認被害
      人有何過失之情。
（五）台灣省高屏澎區車輛行車事故鑑定委員會雖就本件交通事故所為之鑑定結果，
      認甲○○駕駛大貨車未注意車前狀況及併行之間隔為肇事原因，有九十一年十
      二月十七日高屏澎鑑字第九一一八七六號鑑定意見書附原審卷可參，另公訴人
      認除上開過失行為外，被告尚應注意行經彎道、坡路時應減速慢行，作隨時停
      車之準備，竟為便於前方左轉彎道左轉彎，未依上開規定減速慢行，反加速往
      右偏移超越被害人騎乘之機車，亦為本件肇事原因，惟訊據被告堅詞否認行進
      過程中，曾見被害人機車於其曳引車前方行駛及有加速偏右行駛之情（見原審
      九十二年五月二十六日訊問筆錄），而前開證人陳文淇、陳柏旭亦於原審到庭
      證稱：僅目擊被告與被害人車輛併行狀況等語明確（見原審九十一年十月十七
      日訊問筆錄、九十二年五月二十六日審判筆錄），是尚無證據顯示被害人機車
      本於被告曳引車前方行駛，被告有未注意車前狀況，駕車從後超越之事實，又
      本件車禍當時被告行車速度，雖經證人陳文淇、陳柏旭供稱：約有五至六十公
      里等語，惟渠等並未特別陳述被告駕車往右偏移時有何加速行駛之情，再上開
      所述行車速度，亦僅為目視判斷之值，尚乏明確依據可資佐證，又縱渠等所為
      判斷為真，該時速亦未超越前述肇事路段時速六十公里之限制，難認被告有何
      行經彎道、坡路未減速慢行，反加速向右偏移之事實，是上開鑑定意見書及公
      訴人所認均有誤會。論及本件被告注意義務及行為態樣，仍應以其駕駛車輛向
      右偏移，疏未注意保持兩車間隔，隨時採取必要之安全措施為合宜。
三、按被告係田地公司所雇用之營業大貨車司機，平日以駕駛曳引車載運貨物為業，
    為從事駕駛業務之人，已如前述，其於執行業務中開車肇事，致被害人死亡，核
    其所為，係犯刑法第二百七十六條第二項之業務過失致人於死罪。原審據以論罪
    科刑，固非無見，但被告肇事後雖留於現場，惟僅向警員供稱伊停車查看，伊之
    車輛沒有與被害人機車擦撞（參見警詢筆錄），並未向警員承認伊是肇事者，自
    無自首犯罪事實可言，原審認係自首而減刑，自有未洽，檢察官上訴認原審量刑
    過輕，應認有理由，被告上訴請求宣告緩刑，難認有理由，原判決既有可議，應
    撤銷改判。爰審酌被告駕駛大型車輛本應謹慎行車，竟疏於注意致被害人死亡，
    且犯後尚未與被害人家屬達成和解，惟念其未有任何前科，有被告刑案資料查註
    紀錄表及臺灣高等法院被告全國前案紀錄表在卷足參，品性應屬良好，及其他一
    切情狀，量處如主文第二項所示之刑，公訴人具體求刑判處被告四年有期徒刑部
    分，稍嫌過重，併此敘明。
據上論斷，應依刑事訴訟法第三百六十九條第一項前段、第三百六十四條、第二百九
十九條第一項前段，刑法第二百七十六條第二項，罰金罰鍰提高標準條例第一條前段
，判決如主文。
本案經檢察官陳國全到庭執行職務。
中    華    民    國     九十二     年       九       月     二十六   日
                              臺灣高等法院高雄分院刑事第八庭
                                  審判長法官  郭雅美
  法官  裕斗
                                        法官  江泰章
右正本證明與原本無異。
如不服本判決應於收受本判決後十日內向本院提出上訴書狀，其未述上訴理由者，
並得於提起上訴後十日內向本院補提理由書狀（均須按他造當事人之人數附繕本)「
切勿逕送上級法院」。
                                      書記官  郭榮芳
中    華    民    國     九十二     年       九       月     二十九   日
附錄：本判決論罪科刑法條
刑法第二百七十六條第二項
從事業務之人，因業務上之過失犯前項之罪者，處五年以下有期徒刑或拘役，得併科
三千元以下罰金。
                                                                        Ｋ


司法院資訊處製作；財團法人民間司法改革基金會備份。
